臺灣高等法院民事判決　　　　　　　 93年度上更(一)字第126號
　　上　訴　人　　電資系統股份有限公司
　　法定代理人　　謝儒生
　　訴訟代理人　　莫詒文律師
　　被　上訴人　　鉅業科技股份有限公司
　　法定代理人　　葉晃泰
　　訴訟代理人　　賴　政律師
上列當事人間請求給付價金事件，上訴人對於中華民國90年8月9
日臺灣臺北地方法院89年度訴字第4870號第一審判決提起上訴，
經最高法院第一次發回更審，本院於中華民國94年1月4日言詞辯
論終結，判決如下：
    主      文
上訴駁回。
第二審及發回前第三審訴訟費用由上訴人負擔。
    事實及理由
甲、程序方面：
一、上訴人中國嘉通資訊股份有限公司變更為電資系統股份有限
    公司且法定代理人變更為謝儒生，又被上訴人鉅業科技股份
    有限公司之法定代理人變更為葉晃泰，有經濟部公司變更登
    記及台北縣政府營利事業登記證等資料在卷可憑，且各具狀
    聲明承受訴訟（見本院卷第二一、六二－六三頁），核無不
    合，應予准許。
乙、實體方面：
一、被上訴人主張：兩造於民國（下同）八十七年間簽訂「震旦
    通訊ＰＯＳ資訊管理系統轉包合約」（下稱系爭合約），由
    上訴人將承包訴外人震旦行股份有限公司（下稱震旦行）之
    ＰＯＳ資訊管理系統開發建置專案，委託伊開發門市應用軟
    體系統及事業總部應用系統。依系爭合約第四條第一款約定
    ，上訴人應於軟體系統三個月保固期滿完成日起十日內，支
    付第六期款（應用軟體系統總價款百分之十）新台幣（下同
    ）一百五十萬元。伊已完成應用軟體系統，並於八十八年十
    二月三十一日經震旦行驗收支付驗收款，所負三個月免費保
    固義務亦於八十九年三月三十一日屆滿，爰依系爭合約之約
    定，求為命上訴人給付第六期尾款一百五十萬元及自八十九
    年四月十一日起加計法定遲延利息之判決（已確定部分，不
    另贅論）。
二、上訴人則以：依系爭合約第七條約定，被上訴人應依兩造及
    震旦行於八十九年四月七日會議紀錄之決議內容，於「完成
    附件工作說明第十之一、十四項工作」之停止條件成就時，
    始得請求給付第六期尾款，非三個月之保固期間經過即得請
    求。上開工作說明第十之一項係指整個ＰＯＳ資訊管理系統
    之資料處理方式，而非僅指「門市Perfor mance問題改善」
    一項之資料處理方式而已，被上訴人至今尚未完成第十之一
    項之工作，且對八十九年九月七日會議紀錄之內容不同意，
    事後更未確認，顯未同意該會議紀錄內容，自不得執之作為
    已完成第十之一項工作之依據。又上開第十四項「資材系統
    於四月十五日前安裝完畢」之工作，被上訴人至今亦未完成
    ，「顧客服務表」係震旦行簽收資材系統時簽收之文件，非
    表示被上訴人已完成程式上線測試而安裝完成，伊自無支付
    該尾款之義務。況系爭應用系統有瑕疵存在，在上訴人未排
    除之前，伊得主張同時履行抗辯權等語，資為抗辯。
三、本件原審對於被上訴人之請求，判命上訴人給付一百五十萬
    元本息外，其餘部分判決被上訴人敗訴，兩造各就其敗訴部
    分聲明不服，提起上訴，經本院前審判決關於命上訴人給付
    一百五十萬元本息部分廢棄，上開廢棄部分，被上訴人在第
    一審之訴及假執行之聲請均駁回，並駁回被上訴人上訴。嗣
    經被上訴人上訴，經最高法院將原判決關於駁回被上訴人請
    求一百五十萬元本息之訴廢棄，發回本院，並駁回被上訴人
    其他上訴，駁回部分，業已確定。茲上訴人上訴聲明：求為
    判決(一)原判決關於命上訴人給付一百五十萬元本息部分廢棄
    ；(二)上開廢棄部分，被上訴人在第一審之訴及假執行之聲請
    均駁回。被上訴人答辯聲明則求為判決駁回上訴。
四、查本件兩造所簽定之震旦合約第四條第一款約定：「總價款
    甲方（按：即上訴人）依下列規定分六期支付乙方（按：即
    被上訴人）：‥‥‥第五期：於應用軟體系統整體驗收完成
    ，經客戶（按：即震旦行）驗收確認之日起十日內，支付總
    價款之百分之二十，即三百萬元整。第六期：於應用軟體系
    統三個月保固期滿完成之日起十日內，支付應用軟體系統總
    價款之百分之十，即一百五十萬元整」，此有被上訴人提出
    ，上訴人不爭執之「震旦通訊 POS資訊管理系統轉包合約」
    附卷可稽（見原審卷第九－十四頁）。嗣兩造於八十八年十
    二月三十一日簽定「震旦通訊 POS資訊管理系統驗收檢討會
    議」（見原審卷第四九頁），又與震旦行分別於八十九年四
    月七日、八十九年九月七日簽定會議記錄（見原審卷第五三
    －五六頁），茲被上訴人已依約支付震旦合約第四條第一款
    約定之第五期款三百萬元，惟兩造間就震旦合約第四條第一
    款所約定之第六期款一百五十萬元應否支付產生爭議，就此
    部分，被上訴人主張系爭應用軟體系統確已完成，並經驗收
    完成，上訴人應支付該筆款項等語；上訴人則抗辯被上訴人
    未完成八十九年四月七日會議記錄附件第十之一項「門市
    Performance 問題改善」之工作，而第十四項「資材系統」
    工作，被上訴人只交付震旦行簽收，並未依震旦合約第五條
    第四款之規定驗收，亦屬尚未完成，上訴人無支付義務等語
    。是本件重點為第六期款即尾款一百五十萬元之付款條件是
    否已成就？即被上訴人是否完成八十九年四月七日會議記載
    所載第十之一項及第十四項之工作？
五、經查：被上訴人與震旦行於八十八年十二月三十一日簽定「
    震旦通訊 POS資訊管理系統驗收檢討會議」，該會議記錄第
    二項記載：「震旦通訊業已完成驗收並依合約交付驗收款項
    ，上述２－４點應於保固期屆滿之前完成」，足證系爭軟體
    已經驗收完成。又依兩造與震旦行於八十九年四月七日簽定
    之會議記錄第一點所載「附件工作說明第十之一、十四項完
    成後，支付尾款（4/30前）」之結論，被上訴人於八十九年
    四月三十日前完成第十之一項及第十四項工作後即得請求上
    訴人給付第六期尾款。而其附件之標題為「震旦通訊POS 系
    統『保固』需完成事項」，既係「保固需完成事項」，顯見
    系爭應用軟體系統確實已經完成，並經震旦行驗收，而進入
    系統合約保固階段，僅尚有附件所示之工作項目應予補正而
    已，故召開會議責由被上訴人於八十九年四月三十日補正後
    即支付尾款。
六、次查系爭合約第四條第依款第五期規定：於應用軟體系統整
    體驗收完成，經客戶驗收確認之日起十日內，支付總價款之
    百分之二十，即三百萬元（見原審卷第十頁）。經查上訴人
    業已依該款規定，自行支付三百萬元之第五期驗收款（以上
    訴人為發票人、華僑銀行為付款人，支票號碼EA0000000 ，
    票面金額為三百一十五萬元，依系爭合約第三條規定，三百
    萬元加計加值稅五﹪即為三百一十五萬元，到期日為八十九
    年八月十日之支票支付），並已由被上訴人於八十九年八月
    十日存入慶豐銀行中和分行0000000000000號
    帳戶兌領完畢，此為上訴人所不爭執（見原審卷第七七頁）
    ，參以被上訴人與震旦行並簽訂電腦軟體維護合約書等情（
    見原審卷第八三頁）以觀，足見系爭應用軟體業已完成且經
    驗收，上訴人辯稱系爭應用軟體系統尚未完成，且尚未驗收
    云云，尚不足採。
七、復查：兩造與震旦行嗣於八十九年九月七日召開會議，該次
    會議記錄中第４點記載︰「針對『門市　Performance 改善
    』，目前門市Performance 已經改善，故該項目先不予以考
    慮，並不列入未交付之項目」（見原審卷第五六頁），足見
    被上訴人與上訴人及震旦行三方，已合意將八十九年四月七
    日會議記錄附件第十項門市 Performance改善問題作成上開
    決議即第十之一項「門市 Performance問題改善」，不再列
    入未交付之項目，既已「不列入未交付之項目」，上訴人日
    後自不能謂該項工作尚未交付而影響被上訴人之請款。上訴
    人雖主張：上開八十九年九月七日會議紀錄對其不生效力云
    云，然查：上開紀錄第四點係由上訴人於會議結束後依會議
    筆錄手稿重新繕打後傳真被上訴人收受，復經上訴人於歷審
    迭次提出書狀明確引用該次會議紀錄，並就該內容為答辯（
    見原審卷第一三○－一三一頁，本院前審卷第二○－二一、
    六二－六三、八九頁），則依民法第九十五條第一項規定「
    非對話而為意思表示者，以通知到達相對人時發生效力」，
    該上訴人所繕打傳真予被上訴人之八十九年九月七日會議紀
    錄內，所載八十九年四月七日會議紀錄附件第十項工作不列
    入為交付項目之意思表示，依上開說明，業已發生效力，上
    訴人不得再主張該八十九年九月七日會議紀錄對其不生效力
    。上訴人前開抗辯尚非可採。
八、又八十九年四月七日會議記錄第四點所述之附件「第十四項
    」工作，兩造與震旦行約定「應於四月十五日前安裝完畢」
    ，該第十四項「資材系統」工作，被上訴人已依約定於八十
    九年四月十日交付完畢，有被上訴人提出之「顧客服務表」
    上震旦行郭宜凱先生之簽名可證（見原審卷第一一六頁），
    上訴人辯稱該項工作尚未完成並不足採。上訴人雖抗辯被上
    訴人就第十四項「資材系統」部分，僅交付震旦行簽收，並
    未依震旦合約第五條第四款由被上訴人、上訴人及訴外人震
    旦行共同配合加以驗收，而所謂「完成」工作，除須「交付
    」該工作外，並須針對該工作完成「驗收，否則仍屬尚未完
    成云云。惟查：系爭震旦合約第五條第四款係規定「本專案
    之驗收程序參照附件（震旦通訊 POS資訊管理系統）建議書
    第參章第四節第二項專案驗收所述，甲乙雙方與客戶共同配
    合進行」，惟該條規定既記載為「本專案之驗收程序」，並
    未規定「保固階段內應完成之工作」亦應依該條程序驗收，
    自難據此認定四月七日會議記錄所述「附件第十四項工作」
    亦須依該條規定之驗收程序，且系爭震旦合約第四條第一款
    係約定：「第五期：於應用軟體系統整體驗收完成，經客戶
    （按：即震旦行）驗收確認之日起十日內，支付總價款之百
    分之二十，即新台幣佰萬元整。第六期：於應用軟體系統
    三個月保固期滿完成之日起十日內，支付應用軟體系統總價
    款之百分之十，即新台幣壹佰伍拾萬元整」其第五期款有「
    驗收完成，經客戶驗收確認」之文句，而第六期款僅有「於
    應用軟體系統三個月保固期滿完成之日起十日內」，並無「
    驗收完成，經客戶驗收確認」之文句，是上訴人之抗辯即屬
    無據。上訴人另辯稱系爭應用軟體系統具有瑕疵，被上訴人
    迄未加以排除，而主張同時履行抗辯云云，惟上訴人就系爭
    應用軟體系統具有何種瑕疵及該瑕庛係應由被上訴人負責排
    除，否則不得請求第六期款乙節，並未舉證證明，其同時履
    行抗辯自不足採。
九、上訴人又主張：被上訴人並未完成八十九年四月七日會議紀
    錄附件工作說明第十四項：十二月三十日完成程式上線測試
    云云，然查被上訴人所提之上開八十八年十二月三十一日會
    議紀錄序號一測試紀錄既載明：「由於所有系統已正式上線
    ，所以可以免交付等語（見原審卷第七一頁），又與被上訴
    人所提之上開八十九年四月七日會議紀錄第四點所載：第十
    四項於四月十五日前安裝完畢」無加計系統正式上線之結論
    （見原審卷第五三頁），並無不同，即已表明系爭應用軟體
    均已完成上線測試之工作，上訴人先前主張第十四項工作並
    非需等被上訴人安裝即可，而需經測試無誤乙節，容有誤會
    。衡諸一般系統之安裝，應先進行上線測試，測試相當期間
    後系統運作穩定後，方進行正式安裝程式，整個系統才能算
    是安裝完畢，參以同項資材系統旁空白處加註鉅業安裝（即
    被上訴人）等字（見原審卷第五五頁）等情以觀，足見十二
    月三十日上線測試正常後，才會繼續進行正式安裝工作，故
    八十八年十二月三十一日之會議記錄才會載明所有系統已經
    正式上線。並且三方才會於八十九年四月七日會議記錄約定
    資材系統應於八十九年四月十五日前安裝完畢，否則上線測
    試如果無法正常運作，震旦行必定會要求繼續上線測試，直
    至可以正常運作為止，焉有上線測試尚未正常就直接進行安
    裝之理，上訴人抗辯：本件尚未完成上線測試云云，亦不足
    採。
十、至上訴人提出震旦行九十年五月三日之函件稱「本專案雖貴
    公司已交付本公司上線使用，‥‥‥其中第十之一項、第十
    四項，貴公司均未依約完成」等語（見原審卷第十頁）。惟
    震旦行之函件僅提及八十九年四月七日會議記錄之內容，就
    八十九年九月七日會議記錄內容則隻字未提，所持論述已有
    可議，至本院前審震旦行九十年十二月四日九十年度震法字
    第三○號函（見本院前審卷第七三頁），亦不足採，理由同
    前。況震旦行對上訴人就本專案尾款迄未支付，業據上訴人
    陳述甚明，其為該筆尾款應否支付之利害關係人，而於原審
    依上訴人聲請傳喚證人即代表震旦行簽署前述會議記錄之人
    員黃繩宇、郭宜凱未果，上訴人詢問震旦行該二證人現在任
    職處或住居所時，又拒不提供，是其上開函件之內容顯難認
    為與事實相符而得採為上訴人有利之證據。至證人彭錦煌為
    上訴人前員工，其所為證言與事實不符，自不足為上訴人有
    利之認定。又上訴人聲請傳訊證人郭宜凱、黃繩宇、徐霖權
    、徐仁滄（已移民美國），本院認事證已明，故無傳訊必要
    ，附此敘明。
十一、綜上，被上訴人依系爭合約規定請求上訴人給付一百五十
      萬元及自八十九年四月十一日起至給付之日止，按年息百
      分之五計算之利息，為有理由，應予准許。原審就此部分
      為上訴人敗訴之判決，經核並無違誤。上訴意旨，指摘原
      判決此部分不當，求予廢棄，為無理由，應予駁回。
十二、本件事證已臻明確，兩造其餘攻擊防禦方法及舉證，經核
      與判決結果均無影響，爰不一一論述，併此敘明。
十三、據上論結，本件上訴為無理由，依第449條第1項、第78條
      ，判決如主文。
中　　華　　民　　國　　94　　年　　1　　月　 　18  　日
　　　　　　　　　民事第三庭審判長法　官  林敬修
　　　　　　　　　　　　　　　　  法　官  藍文祥
　　　　　　　　　　　　　　　　  法　官  劉勝吉
正本係照原本作成。
不得上訴。
中　　華　　民　　國　　94　　年　　1 　　月　　19　　日
　　　　　　　　　　　　　　　　　書記官  李翠齡
